【裁判字號】    91,交上易,473
【裁判日期】    920117
【裁判案由】    過失致死
【裁判全文】
臺灣高等法院刑事判決                          九十一年度交上易字第四七三號
    上  訴  人
    即  被  告  甲○○  男民.
右上訴人因過失致死案件，不服臺灣臺北地方法院九十年度交易字第三四三號，中華
民國九十一年十一月二十八日第一審判決（聲請簡易判決處刑案號：臺灣臺北地方法
院檢察署九十年度調偵字第六六０號），提起上訴，本院判決如左：
    主  文
原判決撤銷。
甲○○因過失致人於死，處有期徒刑拾月。
    事  實
一、甲○○曾於民國七十八年間犯過失致人於死罪，經臺灣臺北地方法院以七十八年
    八月三十一日七十八年度交訴字第一０一號判決判處有期徒刑六月，如易科罰金
    以三百元折算一日，緩刑四年確定。甲○○於九十年七月三日晚間十時三十分許
    ，駕駛車牌號碼ＤＩ─八六０六自用小客車，沿臺北市○○路○段由東向西方向
    行駛，行經該路與松仁路口，擬左轉駛入松仁路，原應注意汽車行駛時，駕駛人
    應注意車前狀況，隨時採取必要之安全措施；汽車行駛至交岔路口，其行進、轉
    彎，應遵守燈光號誌之指示；行車管制號誌箭頭綠燈表示僅准許車輛依箭頭指示
    方向行駛，而當時天氣晴、夜間有照明、視距良好、市區○○道路乾燥、無缺陷
    及障礙，依其智識、能力，又無不能注意之情事，詎甲○○疏未注意該路口東西
    向行車管制號誌為直行及右轉箭頭綠燈，左轉綠燈燈號尚未亮起，依規定不能左
    轉，竟未依號誌指示，復未注意車前狀況，而未能發現適有汪仁剛騎乘車牌號碼
    ＧＱＫ─五八五重型機車沿臺北市○○路○段由西向東方向直行，即貿然違規左
    轉，致汪仁剛避煞不及，機車撞及小客車右前車門，汪仁剛因此人車倒地，受有
    顱腦挫傷、左胸鎖乳突、外頸部六乘以二公分擦傷、左上臂閉鎖性骨折、左上臂
    後部及肘部廣泛擦傷、左手背廣面擦傷、右前臂後部廣面積擦傷、右手背、手指
    、右三角肌部、右膝蓋擦傷、左大腿輕度擦傷、左臏骨粉碎性骨折之傷害。汪仁
    剛經送臺北醫學大學附設醫院急救，仍因顱腦挫傷，於同日晚間十一時十分許，
    不治死亡。甲○○於肇事後，主動撥打電話報警，並於警員前往現場處理時，當
    場向警員承認肇事，自首而接受裁判。
二、案經臺北市政府警察局信義分局報請臺灣臺北地方法院檢察署聲請簡易判決處刑
    ，經原法院認為不宜以簡易判決處刑，適用通常程序審理。
    理  由
壹、認定犯罪事實所憑之證據及理由
一、右揭事實，迭據上訴人即被告甲○○於警訊、檢察官訊問及原法院、本院審理時
    坦承不諱（見偵字第一四五一一號卷第六、二四頁、原審卷第七三頁、本院卷第
    二六頁），並有道路交通事故調查報告表、現場照片在卷可稽（見相驗卷第十二
    至十八頁）。依上開自用小客車事故後照片顯示（見相驗卷第三三頁），車輛右
    前車門有明顯凹損，且被告於警訊時即供明：感覺有物品撞擊右前車門，踩煞車
    才知發生車禍等語（見相驗卷第六頁），堪信被告之車輛有與被害人汪仁剛之機
    車發生碰撞。
二、被害人因本件事故，受有顱腦挫傷、左胸鎖乳突、外頸部六乘以二公分擦傷、左
    上臂閉鎖性骨折、左上臂後部及肘部廣泛擦傷、左手背廣面擦傷、右前臂後部廣
    面積擦傷、右手背、手指、右三角肌部、右膝蓋擦傷、左大腿輕度擦傷、左臏骨
    粉碎性骨折之傷害，因顱腦挫傷不治死亡等情，經檢察官督同檢驗員相驗明確，
    製有勘驗筆錄、驗斷書、相驗屍體證明書、相片附卷可稽（見相驗卷第二一頁、
    第二七至四四頁）。
三、按汽車行駛時，駕駛人應注意車前狀況，並隨時採取必要之安全措施；汽車行駛
    至交岔路口，其行進、轉彎應遵守燈光號誌之指示；號誌係一由電力運轉之交通
    管制設施，以紅、黃、綠三色燈號或輔以音響，指示車輛及行人停止、注意與行
    進，設於交岔路口或其他必要地點；號誌依其功用分為左列各類：一行車管制號
    誌係藉圓形之紅、黃、綠三色燈號及箭頭圖案，以時間更迭方式，分派不同方向
    交通之行進路權；或藉僅含紅、綠二色之圓形燈號，以管制單向輪放之交通，一
    般設於交岔路口或實施單向輪放管制之道路上；行車管制號誌各燈號顯示之意義
    如左：二箭頭綠燈(一)箭頭綠燈表示僅准許車輛依箭頭指示之方向行駛，道路交通
    安全規則第九十四條第三項、第一百零二條第一項第一款、道路交通標誌標線號
    誌設置規則第一百九十三條、第一百九十四條第一款、第二百零六條第二款第一
    目分別定有明文。經查，被告於檢察官訊問時供述：伊不知道有撞到，是撞到後
    才踩煞車。伊未看到有車燈，也沒看到直行方向有車。伊未看到對方（按指被害
    人）車輛，如果伊有看到，會讓他。當時路燈很亮，視野很好。伊是有過失，未
    注意被害人之機車過來等語（見相驗卷第二三頁）。依卷附照片所示（見原審卷
    六三頁），車禍現場既視野良好，視線明朗，被告如有注意車前狀況，信無未提
    早發現被害人自左前方直行而來，於發生碰撞前採取煞車或避讓措施之理。被告
    既於碰撞前渾然不知被害人騎乘機車自左前方直行而來，其有未注意車前狀況之
    疏失，信可認定。又車禍現場即臺北市○○路○段東向西方向與松仁路交岔路口
    ，東西向行車管制號誌先亮起直行及右轉箭頭綠燈，左轉箭頭綠燈需俟該直行及
    右轉箭頭綠燈轉為紅燈後，始會亮起；於車禍發生時，該信義路五段東向西車輛
    均依綠燈號誌指示直行或右轉，左轉箭頭綠燈於該路口東向西直行及右轉箭頭綠
    燈轉圓形黃燈、圓形紅燈後始亮起。被告所駕駛車輛於直行及右轉綠燈亮起狀態
    下，即開始左轉發生碰撞等情，有現場照片及路口監視錄影帶翻拍照片在卷可憑
    （見原審卷第五三至五六頁），即被告亦坦承於左轉箭頭綠燈亮起前，即行左轉
    （見原審卷第七三頁、本院卷第二六頁）。被告於交岔路口轉彎，未遵守燈光號
    誌之指示行車情節，至堪認定。本件肇事責任經送請台北市車輛行車事故鑑定委
    員會鑑定結果，認定被告行車有未依號誌指示轉彎之違規情事，尚未發現被害人
    有違規情形等語，有該委員會九十年八月三十一日北鑑審字第九０六０二三四七
    ００號函暨所鑑定意見書在卷可憑（見偵字第一四五一一號卷第三四至三八頁）
    。被告應注意並能注意，而疏未注意依交通規則行車，其於本件事故，有過失責
    任，灼然無疑。被害人係因車禍傷重死亡，被害人之死亡結果，與被告之過失行
    為間，即有相當因果關係。
四、被告於肇事後，主動撥打電話報警，並停留在現場，於警員前往現場處理時，向
    警員承認肇事等情，有臺北市政府警察局交通警察大隊警員陳政義所填寫自首調
    查報告表在卷可參（見原審卷第五九頁）。被告於偵查犯罪職權之該管公務員發
    覺前，即自首而接受裁判情節，已堪認定。
貳、論罪之理由
一、核被告所為，係犯刑法第二百七十六條第一項之過失致人於死罪。
二、被告於犯罪被發覺前，自首而接受裁判，應依刑法第六十二條前段自首之規定，
    減輕其刑。
參、本院撤銷原判決之理由
一、原判決就公訴人聲請簡易判決處刑案件，適用通常程序審理，並以被告罪證明確
    ，據以論罪科刑，固非無見。惟(一)被告所駕駛車輛有與被害人所騎乘機車發生碰
    撞等情，已如理由壹、一所述。聲請簡易判決處刑意旨亦指明二車有發生碰撞，
    致機車人車倒地情節。原判決並未敘明理由，即反於公訴意旨之觀點，認定被害
    人係失去平衡，人車倒地，已有不合。(二)被告有疏未注意車前狀況之過失等情，
    已如理由壹、三所述。聲請簡易判決處刑意旨亦指明被告有此一情節，原判決未
    查明認定，復未說明不予認定之理由，亦有疏誤。
二、被告上訴意旨以原判決量刑過重為由，指摘原判決不當，提起上訴，雖無理由。
    惟原判決既有上開可議之處，即屬無可維持，應由本院予以撤銷。
肆、本院自為判決之理由
    本院爰審酌被告於七十八年間，即曾發生交通事故，致人死亡，經判處罪刑確定
    ，並得緩刑寬典，猶不知謹慎行車，仍漫不經心，疏忽將事，違規行車，再度造
    成戕害人命之憾事，惡性不輕。又被告於本件事故，應負完全之過失責任，且過
    失情節嚴重，犯罪情節不輕，量刑不宜輕縱，及被告之智識程度，並被告事後能
    坦承犯行，又已賠償被害人家屬部分金錢之犯罪後態度等一切情狀，量處如主文
    第二項所示之刑。
伍、適用之法律
一、刑事訴訟法第三百六十九條第一項前段、第三百六十四條、第二百九十九條第一
    項前段。
二、刑法第二百七十六條第一項、第六十二條前段。
三、罰金罰鍰提高標準條例第一條前段。
本案經檢察官鄭富銘到庭執行職務。
中      華      民      國      九十二      年      一    月    十七    日
                              臺灣高等法院交通法庭
                                  審判長法  官  葉  麗  霞
                                        法  官  陳  孟  瑩
                                        法  官  李  錦  樑
右正本證明與原本無異。
不得上訴。
                                        書記官  郭  台  發
中      華      民      國     九十二   年       一     月      二十    日
附錄    本判決論罪科刑法條：
刑法第二百七十六條第一項。
因過失致人於死者，處二年以下有期徒刑、拘役或二千元以下罰金。
從事業務之人，因業務上之過失犯前項之罪者，處五年以下有期徒刑或拘役，得併科
三千元以下罰金。


司法院資訊處製作；財團法人民間司法改革基金會備份。
